【裁判字號】    91,訴,2740
【裁判日期】    920123
【裁判案由】    返還借款
【裁判全文】
臺灣板橋地方法院民事判決  九十一年度訴字第二七四○號
    原      告  甲○○○
    被      告  俊勤實業有限公司
    法定代理人  乙○○
右當事人間請求返還借款等事件，本院判決如左：
    主      文
被告俊勤實業有限公司應給付原告新台幣捌拾參萬參仟元，及自民國九十一年十二月
二十五日起至清償日止，按年息百分之五計算之利息。
被告乙○○應給付原告新台幣捌拾參萬參仟元，及自民國九十一年十二月二十五日起
至清償日止，按年息百分之五計算之利息。
訴訟費用由被告連帶負擔。
本判決第二項得假執行。
    事      實
甲、原告方面：
一、聲明：如主文第一、二項所示。
二、陳述：原告於訴外人即原告之子陳耀宗擔任被告俊勤實業股份有限公司（下稱俊
    勤公司）負責人後，即於民國八十九年二月二十五日及同年六月二十日，分別提
    出新台幣（下同）七十萬元及三十萬元存入陳耀宗個人專為俊勤公司而開立之帳
    號，借予該公司周轉使用。迨九十年十一月二十日，陳耀宗將俊勤公司股份轉給
    被告乙○○並卸除負責人職務，由乙○○接任。嗣原告要求俊勤公司返還上開一
    百萬元借款，乙○○乃交付二張包含利息在內之支票，一張為二十二萬元；另一
    張為發票人乙○○、發票日期九十一年三月一日，面額八十三萬三千元，背書人
    俊勤公司之系爭支票，合計一百零五萬三千元予原告。惟於系爭支票即將到期前
    ，因乙○○告知無法如期兌現，要求再延期並自動加計利息，並另補一張其個人
    開立發票日期為九十一年六月五日，面額八十八萬三千元支票一張。至前開二十
    二萬元之票雖於九十一年三月二十九日兌現，但又應乙○○要求旋即又借出，並
    由乙○○開立連同利息在內之面額二十二萬八千八百元支票交原告收執，後於九
    十一年五月底，當八十八萬三千元之支票即將到期，乙○○又要求延期，並託他
    人再交一張由發票人俊勤公司開立，面額九十三萬六千元，發票日九十一年九月
    五日支票一張，然原告鑑於乙○○一再拖延，毫無還款誠意，乃將系爭支票及二
    十二萬八千元支票提示，皆未獲兌現。為此，依借貸及票據法律關係，請求被告
    俊勤公司返還借款八十三萬三千元；請求被告乙○○給付票款八十三萬三千元；
    及均自起訴狀繕本送達翌日起至清償日止，按年息百分之五計算之利息。
三、證據：提出取款憑條、存款憑條、陳耀宗中和農會存摺存簿第一本第一、二頁、
    陳耀宗代收票據存摺、股份移轉同意書、俊勤公司變更登記表、九十一年三月一
    日支票、九十一年六月五日支票、陳耀宗中和農會存摺存款簿第二本第一頁、九
    十一年六月二十八日支票及九十一年九月五日支票各一件為證。
乙、被告方面：
一、聲明：駁回原告之訴。
二、陳述：訴外人陳耀宗當時確有代表被告俊勤公司向原告借款周轉一百萬，且被告
    乙○○繼任公司負責人後，亦有開立系爭支票予原告以為解決，惟俊勤公司乃陳
    耀宗、乙○○及訴外人辜一正三人股東，陳耀宗及辜一正亦應共同解決，因渠等
    拒不出面，被告實無力清償。
    理      由
一、本件原告起訴主張其於訴外人陳耀宗擔任被告俊勤公司負責人後，即於八十九年
    二月二十五日及同年六月二十日，分別提出七十萬元及三十萬元存入陳耀宗個人
    專為俊勤公司而開立之帳號，借予該公司周轉使用，嗣九十年十一月二十日，陳
    耀宗將俊勤公司股份轉轉被告乙○○並卸除負責人職務，由乙○○接任，原告即
    要求俊勤公司返還上開一百萬元借款，乙○○乃簽發系爭八十三萬三千元支票一
    紙，連同另一紙二十二萬元支票，交付原告以為清償，惟支票屆期，經幾次延展
    後，被告仍未依約還款，原告乃將系爭支票提示，亦未獲兌現，爰依借貸及票據
    法律關係，請求被告俊勤公司返還借款八十三萬三千元；請求被告乙○○給付票
    款八十三萬三千元；及均自起訴狀繕本送達翌日起至清償日止，按年息百分之五
    計算之利息等情。被告則以訴外人陳耀宗當時確有代表被告俊勤公司向原告借款
    周轉一百萬，且被告乙○○繼任公司負責人後，亦有開立系爭支票予原告以為解
    決，惟俊勤公司乃陳耀宗、乙○○及訴外人辜一正三人股東，陳耀宗及辜一正亦
    應共同解決，因渠等拒不出面，被告實無力清償等語置辯。
二、原告主張之右揭事實，業經提出取款憑條、存款憑條、陳耀宗中和農會存摺存簿
    第一本第一、二頁、陳耀宗代收票據存摺、股份移轉同意書、俊勤公司變更登記
    表、九十一年三月一日支票、九十一年六月五日支票、陳耀宗中和農會存摺存款
    簿第二本第一頁、九十一年六月二十八日支票及九十一年九月五日支票各一件為
    證，且為被告所不爭執，應堪信為真實。被告雖抗辯本件債務應由股東共同出面
    解決云云，惟仍難卸免所應負之借款及票款債務，至為灼然，所辯顯無可取。
三、按「借用人應於約定期限內返還與借用物種類、品質、數量相同之物」、「因清
    償債務而對於債權人負擔新債務者，除當事人另有意思表示外，若新債務不履行
    時，其舊債務仍不消滅」，民法第四百七十八條前段及第三百二十條分別定有明
    文。查被告俊勤公司積欠原告消費借貸款中之八十三萬三千元部分，雖已交付由
    被告乙○○所開立之系爭支票以為清償，然該支票並未兌現，是被告俊勤公司所
    負前開返還消費借貸款義務並未消滅，原告仍得請求被告俊勤公司返還借款八十
    三萬三千元。
四、次按發票人應照支票文義擔保支票之支付，票據法第一百二十六條復定有明文。
    查被告乙○○既為系爭支票之發票人，則原告執票人請求被告乙○○發票人給付
    票款八十三萬三千元，亦屬正當，應予准許。至於被告俊勤公司與被告乙○○分
    別因消費借貸關係及票據關係，對原告均負八十三萬三千元之全部清償責任，其
    給付原因各有不同，主觀上並無相互牽連之共同關係，而係因相關法律關係偶然
    競合所致，要屬不真正之連帶債務，故於其中一人清償，其他債務人即同免其責
    任，併此敘明。
五、從而，本件原告依消費借貸及票據法律關係，請求被告俊勤公司及乙○○各給付
    八十三萬三千元，暨均自起訴狀繕本送達翌日即九十一年十二月二十五日起至清
    償日止，按年息百分之五計算之利息，洵屬正當，應予准許。
六、本件關於被告乙○○部分，係命清償票據上債務之判決，應依職權宣告假執行。
據上論結，本件原告之訴為有理由，依民事訴訟法第八十五條第二項、第三百八十九
條第一項第四款，判決如主文。
中      華      民      國    九十二    年      一      月    二十三    日
                                    臺灣板橋地方法院民事第二庭
~B法  官  連士綱
右為正本係照原本作成。
如對本判決上訴，須於判決送達後廿日內向本院提出上訴狀。
中      華      民      國    九十二    年      一      月    二十七    日
~B書記官  李宏明


司法院資訊處製作；財團法人民間司法改革基金會備份。
